【裁判字號】    89,上訴,225
【裁判日期】    890328
【裁判案由】    偽造文書
【裁判全文】
臺灣高等法院高雄分院刑事判決          八十九年度上訴字第二二五號
    上  訴  人
    即  被  告甲○○
右上訴人因偽造文書案件，不服臺灣高雄地方法院八十八年度易字第三八九四號中華
民國八十八年十月二十九日第一審判決（起訴案號：臺灣高雄地方法院檢察署八十八
年度偵字第一三二六四號），提起上訴，本院判決如左：
      主      文
上訴駁回。
      事實及理由
一、本案經本院審理結果，認原審判決之認事用法及量刑，均無不當，應予維持，並
    引用原審判決書所記載之事實、証據及理由。
二、上訴人即被告甲○○上訴意旨雖又指稱：原判決量刑過重，且伊在日本已受刑之
    執行云云。
三、惟查，被告所犯刑法第二百十六條、第二百十條之行使偽造私文書罪，及同法第
    二百十四條之使公務員登載不實事項公文書罪，其最高法定依次為五年以下有期
    徒刑及三年以下有期徒刑，原判決分別量處有期徒刑肆月及有期徒刑月，定執
    行刑為有期徒刑伍月，均屬低度之刑，尚無過重之嫌。而被告是否在日本受刑之
    執行，並無資料可憑，且在日本受刑之執行，仍不影響我國之審判權。上訴意旨
    執前詞指摘原判決不當，為無理由，應予駁回。
據上論斷，應依刑事訴訟法第三百六十八條，第三百七十三條，判決如主文。
本案經檢察官陳國全到庭執行職務。
中    華    民    國     八十九     年       三       月     二十八    日
                              臺灣高等法院高雄分院刑事第五庭
                                  審判長法官  吳水木
                                        法官  陳朱貴
                                        法官  洪慶鐘
右正本證明與原本無異。
行使偽造私文書部分如不服本判決，應於判決送達後十日內向本院提出上訴狀，其未
述理由者並應於提出上訴狀後十日內向本院補提理由書（應附繕本)。
使公務員登載不實公文書部分不得上訴。
                                      書記官  陳金卿
中    華    民    國     八十九     年       三       月     二十九    日
                                                                       Ｇ
臺灣高雄地方法院刑事判決                        八十八年度易字第三八九四號
    公  訴  人  臺灣高雄地方法院檢察署檢察官
    被      告  甲○○  女二十四歲（民國○○○年○○月○○日生）
                        住高雄縣大寮鄉○○○路三八二巷五九號
                        身分證統一編號：Ｓ0000000一號
右列被告因偽造文書案件，經檢察官提起公訴（八十八年度偵字第一三二六四號），
本院判決如左：
    主  文
甲○○行使偽造私文書，足以生損害於公眾及他人，處有期徒刑肆月。入出境許可證
號0000000000號之入出境許可申請書上申請人欄內偽造之「乙○○」署押
壹枚沒收之。又明知為不實之事項，而使公務員登載於職務上所掌之公文書，足以生
損害於公眾及他人，處參月。應執行有期徒刑伍月，入出境許可證號0000000
000號之入出境許可申請書上申請人欄內偽造之「乙○○」署押壹枚沒收之。
    事  實
一、甲○○因其簽證逾期滯留日本，而被日本拒絕入境一年，為達前往日本之目的，
    竟利用受乙○○（業經不起訴處分）委託代辦護照，而取得乙○○身分證件之機
    會，於民國八十六年七月三十日，其於偽造私文書之犯意，將乙○○所交付之身
    分證件及自己之照片交給不知情之位於高雄市○○路葉季旅行社職員，委託代辦
    乙○○之護照及簽證，該不知情之旅行社職員乃分別於乙○○之普通護照申請書
    及入出境許可申請書上貼上甲○○之照片，並於入出境許可申請書上之申請人欄
    偽造「乙○○」署押後，分別於當日持往外交部領事事務局高雄辦事處申請辦理
    乙○○之護照，及向內政部警政署入出境管理局申請辦理入出境許可，而持以行
    使，前者經該局公務員收件後，核准發給其上貼有甲○○照片之乙○○之護照，
    並由該局之公務員陳慈雲在前開普通護照申請書上之新護照資料欄內登載已核發
    護照號碼Ｍ00000000號之護照，足以生損害於乙○○及外交部領事事務
    局高雄辦事處對護照管理之正確性，後者亦因而以入出境許可證號000000
    0000號，許可乙○○之入出境申請，而葉季旅行社某職員領得上開護照後，
    即在葉季旅行社將之交給甲○○，甲○○乃基於行使該登載不實之護照之概括犯
    意，持上開護照先後於八十六年八月七日、同年九月十一日、同年十月一日出境
    ，並於同年八月十四日、同年九月二十五日持該護照入境，足以生損害於乙○○
    及內政部警政署入出境管理局對於入出境管理之正確性。嗣甲○○明知上開護照
    因其於八十六年十月間入境日本後，於八十七年一月十日為日本政府發覺該護照
    係偽造而予以沒收，並未遺失，然因乙○○多次向甲○○催問護照辦理情形，甲
    ○○乃於日本打電話給其不知情之母親孫瑞瑛（業經不起訴處分），謊稱乙○○
    之護照已在日本遺失，請孫瑞瑛帶乙○○前往警察局報案，孫瑞瑛遂於八十七年
    二月二十五日偕同乙○○前往高雄縣警察局林園分局，由乙○○申報上開護照遺
    失，致該分局偵查員李慶忠將前開不實事項登載於其職務上所掌之八十七年二月
    二十五日警刑護照字第二○號之中華民國護照遺失作廢申報表之公文書，足以生
    損害於警察機關偵查案件之正確性及乙○○。
二、案經高雄縣警察局林園分局移送臺灣高雄地方法院檢察署檢察官偵查起訴。
    理  由
一、訊據被告甲○○固坦承行使上開登載不實之護照、偽造並行使入出境許可申請書
    及向其母孫瑞瑛謊稱上開護照已遺失，並請求其母偕同乙○○向警方申報上開護
    照遺失等事實，惟辯稱：伊並非有意於乙○○之普通護照申請書上換貼自己之照
    片，而是伊之照片與乙○○的照片放在一起，以致當時與伊一同前往委託葉季旅
    行社辦理乙○○護照之友人，誤拿其照片給葉季旅行社，才造成葉季旅行社誤辦
    ，而伊則是在拿到該不實之護照後，才起意行使，而會要求伊母親孫瑞瑛帶乙○
    ○報案，是因為上開護照已被日本政府沒收，也不知道該怎麼辦，所以才會說該
    護照已遺失，叫乙○○報案云云。
二、經查：被告持以辦理上開護照之自己照片係黑白照片，而乙○○因委託其代辦護
    照而交付之照片則係彩色照片等情，已據被告於本院審理中供述甚明（見本院八
    十八年九月二十八日審判筆錄），並有各該照片一張附於上開護照申請書及乙○
    ○於八十八年六月十六日申請補發之普通護照申請書上可參，核該二張照片無論
    色澤或照片中之乙○○、被告二人均甚不相同，而證人乙○○僅委託被告辦理護
    照一節，亦據證人乙○○於本院審理時到庭結證屬實（見本院八十八年十月二十
    八日審判筆錄），且為被告所不否認，然其亦坦認於委託葉季旅行社辦理乙○○
    護照時，亦同時委託該旅行社辦理乙○○之日本簽證等語在卷（見本院八十八年
    十月二十八日審判筆錄），被告既於委託旅行社辦理乙○○之護照時，未受乙○
    ○之委託而同時自行委託該旅行社辦理乙○○之日本簽證，顯見被告自始即有偽
    造乙○○護照之犯意，況被告於警訊及偵查中均未供承係因誤拿所致，於本院審
    理時始改稱係其妹妹誤拿，才會順勢偽造云云，前後所述不一，顯係卸責之詞，
    。此外，右開事實，業經證人乙○○於警訊及偵審中、證人孫瑞瑛於警訊及偵查
    中分別供述在卷，復有外交部領事事務局八十八年八月六日領（一）字（88 ）
    字第八八五二○三五一九四號函所附之收據號碼二九五一八九號、八四七四二四
    號普通護照申請書各一紙、內政部警政署入出境管理局八十八年七月二十八日（
    八八）境信昌字第四七○二四號所附之入出境許可證號0000000000號
    入出境申請書及乙○○入出境資料各一紙，及高雄縣警察局林園分局受理之八十
    七年二月二十五日警刑護照字第二○號中華民國護照遺失作廢申報表一紙附卷可
    稽，是被告上開所辯，不足採信。本件事證明確，被告犯行洵堪認定。
三、查被告明知上開護照申請書上之照片係其本人之照片而非乙○○之照片，猶使不
    知情之葉季旅行社持往行政院外交部領事事務局高雄辦事處辦理取得上開護照，
    致該局公務員將該等不實事項登載於其職務上所掌公文書，而被告因此取得上開
    護照後，又持以入出境多次等行為，係犯刑法第二百十六條、第二百十四條之行
    使使公務員登載不實文書罪。又被告明知乙○○並未委託其辦理入出境許可，竟
    偽造乙○○之署押於偽造之入出境許可申請書上，並持向內政部警政署入出境管
    理局申辦入出境許可，而經該局許可在案之行為，係犯刑法第二百十六條、第二
    百十條行使偽造私文書罪。而被告明知上開護照已為日本政府沒收，並未遺失，
    竟利用不知情之孫瑞瑛、乙○○就上開護照向警察機關申報遺失，致高雄縣警察
    局林園分局偵查員李慶忠將該不實事項登載於其職務上所掌之公文書之行為，係
    犯刑法第二百十四條使公務員登載不實罪。被告以不實之普通護照申請書向外交
    部領事事務局高雄辦事處辦理上開護照，致該局公務員將該不實事項登載於職務
    上所掌公文書後，復持因此核發之護照入出境多次，其使公務員登載不實之低度
    行為為行使之高度行為所吸收，又被告偽造入出境許可申請書之低度行為，已為
    其持向內政部警政署入出境管理局申辦入出境許可之高度行使行為所吸收，而被
    告利用不知情之葉季旅行社於入出境許可申請書上偽造「乙○○」之署押，係偽
    造該私文書之階段行為，均不另論罪。被告利用不知情之葉季旅行社某職員，持
    乙○○之身分證件向外交部領事事務局高雄辦事處申請辦理乙○○護照及向內政
    部警政署入出境管理局申請入出境許可，而使外交部領事事務局高雄辦事處之公
    務員，將乙○○申辦領取護照之不實事項登載於職務上所掌之公文書及使內政部
    警政署入出境管理局核准其入出境許可；又利用不知情之孫瑞瑛、乙○○使警察
    機關於其職務上所掌之公文書登載不實，係屬間接正犯。而被告多次持上開登載
    不實之護照入出國境之犯行，時間緊密，犯意概括，所犯構成要件相同，為連續
    犯，依刑法第五十六條規定，以一罪論，並加重其刑。被告前開所犯行使偽造私
    文書之罪，係為達成行使使公務員登載不實之護照之目的，是二者間有方法、結
    果之牽連關係，依刑法第五十五條之規定，應從較重之行使偽造私文罪處斷。被
    告所犯刑法第二百十六條、第二百十四條之行使使公務員登載不實文書罪及刑法
    第第二百十四條之使公務員登載不實罪之間，犯意各別，行為互殊，應予分論併
    罰。末按公訴人就前開行使偽造入出境許可申請書後並持以行使所犯刑法第二百
    十六條、第二百十條之行使偽造私文書罪部分，於起訴法條雖未論及，惟起訴事
    實已記載明確，且屬牽連犯之裁判上一罪關係，為起訴效力所及，依刑事訴訟法
    第二百六十七條之規定，自為本院審究範圍，亦附此敘明。審酌被告並無前科，
    有臺灣高雄地方法院檢察署刑案資料查註紀錄表一件附卷可稽，素行尚佳，其至
    日本就學之智識程度，犯罪之手段、目的，及犯後態度良好等一切情狀，量處如
    主文所示之刑，並定其應執行之刑。至入出境許可證號0000000000號
    之入出境許可申請書上申請人欄內偽造之「乙○○」署押一枚，應依刑法第二百
    十九條規定併予宣告沒收。
據上論斷，應依刑事訴訟法第二百九十九條第一項前段，刑法五十六條、第二百十六
條、第二百十條、第二百十四條、第五十五條、第二百十四條、第五十一條第五款、
第二百十九條，罰金罰鍰提高標準條例第一條前段，判決如主文。
本案經檢察官鍾忠孝到庭執行職務。
中      華      民      國      八十八    年    十      月    二十九    日
                                  臺灣高雄地方法院刑事庭
                                      法  官  李麗珠
右正本證明與原本無異。
如不服本判決，應於判決送達後十日內，向本院提出上訴狀。
                                      書記官  簡鴻雅
中      華      民      國      八十八    年    十      月    二十九    日
附錄本案判決論罪科刑法條：
刑法第二百十六條：
行使第二百十條至第二百十五條之文書者，依偽造、變造文書或登載不實事項或使登
載不實事項之規定處斷。
刑法第二百十條：
偽造、變造私文書，足以生損害於公眾或他人者，處五年以下有期徒刑。
刑法第二百十四條：
明知為不實之事項，而使公務員登載於職務上所掌之公文書，足以生損害於公眾或他
人者，處三年以下有期徒刑、拘役或五百元以下罰金。


司法院資訊處製作；財團法人民間司法改革基金會備份。
